臺灣高等法院刑事裁定
111年度聲字第673號
聲  請  人  李彥霖
即  被  告          



上列聲請人即被告因違反毒品危害防制條例案件，不服本院法官
於中華民國111年1月26日所為之羈押處分（111年度上訴字第378
號），聲請撤銷羈押處分，本院裁定如下：
    主  文
聲請駁回。
    理  由
一、聲請意旨略以：我與家人同住，有固定住所，若有收到法院
    的傳票，也一定會到庭，絕不會逃亡；我亦可每週到派出所
    簽到，保證找得到人，請法院讓我回家過年，爰請求撤銷原
    羈押之處分，更為適當之處分等語。
二、按對於審判長、受命法官或受託法官所為羈押之處分有不服
    者，受處分人得聲請所屬法院撤銷或變更之；受處分人得為
    撤銷或變更之聲請而誤為抗告者，視為已有聲請，同法第41
    6條第1項第1款、第418條第2項後段分別定有明文。而抗告
    法院認為抗告無理由者，應以裁定駁回之規定，於準抗告程
    序準用之，同法第412條、第416條第4項亦有明文規定；又
    羈押審查程序，不在確認被告罪責與刑罰之問題，乃在判斷
    有無保全程序之必要，法院於審查羈押與否時，僅以自由證
    明就卷證資料為審查，而非以嚴格證明為實質審理。此自由
    證明之程序，並不要求達於無合理懷疑之確信程度，法院乃
    審查被告之犯罪嫌疑是否重大、有無羈押原因及有無採取羈
    押以保全偵審或執行之必要，而就具體個案情節予以斟酌，
    俾決定是否羈押被告；如就客觀情事觀察，法院羈押之決定
    在目的與手段間之衡量，並未明顯違反比例原則，即無違法
    或不當可言。　　
三、按被告經法官訊問後，認為犯罪嫌疑重大，而所犯為死刑、
    無期徒刑或最輕本刑為五年以上有期徒刑之罪，有相當理由
    認為有逃亡之虞，非予羈押，顯難進行審判或執行者，得羈
    押之，刑事訴訟法第101條第1項第3款定有明文。上開規定
    於106年4月26日修正公布增訂「有相當理由認為有逃亡、湮
    滅、偽造、變造證據或勾串共犯或證人之虞者」之要件，係
    依司法院釋字第665號解釋意旨為之，此觀其立法理由自明
    。而此所謂「相當理由」，係指重罪羈押之發動，被告如何
    併存有逃亡或滅證之虞，於判斷具體個案之情況，應有「合
    理之依據」，與同條項第1、2款所定相較，條件較為寬鬆，
    良以重罪常伴有逃亡之高度可能，倘一般正常之人，依其合
    理判斷，可認為該犯重罪嫌疑重大之人具有逃亡之相當或然
    率存在，即已該當「相當理由」之認定標準，不以達到充分
    可信或確定程度為必要（最高法院105年度台抗字第4號裁定
    意旨參照）。
四、經查：
　㈠原羈押處分理由略以：本案被告李彥霖因違反毒品危害防制
    條例案件，前經本院值日法官訊問後，認其涉犯毒品危害防
    制條例第4條第2項之販賣第二級毒品罪，犯罪嫌疑重大，所
    犯上開罪名係最輕本刑5年以上有期徒刑之罪，且經原審判
    處有期徒刑3年10月，被告不服提起上訴，當可預期被告逃
    匿以規避後續審判程序進行及刑罰執行之可能性甚高，有相
    當理由足認被告有逃亡之虞，再權衡國家司法權之有效行使
    及被告人身自由受限制之程度後，依比例原則予以衡量，若
    命具保、責付或限制出海、限制住居或定期報到等方式，不
    足以確保後續審理以及執行之順利進行，有羈押之必要等語
    ，並依刑事訴訟法第101條第1項第3款之規定，諭知自111年
    1月26日起羈押被告等語。
　㈡被告雖略以：我與家人同住，有固定住所，一定會到庭絕不
    逃亡，亦可到派出所簽到等語。然重罪常伴有逃亡、滅證之
    高度可能性，此乃趨吉避凶、脫免刑責、不甘受罰之基本人
    性，被告既已經原審判處有期徒刑3年10月，為避免被告脫
    免於重刑審判或執行，自有相當理由可認被告若釋放在外，
    將逃亡以規避審判及後續執行程序之可能性甚高，而具有逃
    亡之虞。又本件復無刑事訴訟法第114條所規定不得駁回具
    保聲請停止羈押之情形，從而本院值日法官審酌全案相關事
    證、斟酌訴訟進行程度及其他一切情事，顯已就被告何以具
    備刑事訴訟法第101條第1項第3款之羈押原因及必要性，為
    清楚敘明而為羈押處分，核屬適法裁量權之行使，在目的與
    手段間並未違反比例原則，亦無違法或失當之處。是被告不
    服上揭處分之理由及替代手段之主張，均難排除或削減逃亡
    之高度可能性，自難憑採。
　㈢綜上所述，聲請意旨以前詞指摘原處分不當，為無理由，應
    予駁回。
據上論斷，應依刑事訴訟法第416條第4項、第412條，裁定如主
文。
中　　華　　民　　國　　111 　年　　2 　　月　　15　　日
                  刑事第二十庭  審判長法　官  王復生
　　　　　　　　　　　　　　　　　　　法　官  張紹省
　　　　　　　　　　　　　　　　　　　法　官  蕭世昌
以上正本證明與原本無異。
不得抗告。
                                      書記官  吳建甫
中　　華　　民　　國　　111 　年　　2 　　月　　15　　日